【裁判字號】    99,親,30
【裁判日期】    990624
【裁判案由】    確認親子關係存在
【裁判全文】
臺灣臺中地方法院民事判決                99年度親字第30號
原      告  丙○○
兼
法定代理人  乙○○○
共      同
訴訟代理人  張究安律師
被      告  甲○○
上列當事人間請求確認親子關係存在事件，經本院於中華民國九
十九年六月十日言詞辯論終結，判決如下：
    主      文
確認原告丙○○（女、民國○○○年○月○○日生）與被告甲○
○（男、民國○○○年○月○○日生、身分證統一編號：Ｚ00
0000000號）間之親子關係存在。
訴訟費用由被告負擔。
    事實及理由
一、本件原告起訴主張：原告乙○○○（越南國人）與前夫（越
    南國人）於婚姻存續期間，與被告共同生活，並自被告受胎
    而於民國九十三年八月十二日在越南生下原告丙○○。原告
    乙○○○與前夫於九十四年間離婚。原告乙○○○與被告則
    於九十五年六月二日結婚。原告丙○○之出生登記之生父欄
    為空白，被告並與原告丙○○進行ＤＮＡ檢定，確定被告與
    原告丙○○之親子關係，並經越南政府權責機關認定並為認
    領之登記，詎兩造持上開文件至戶政機關辦理時，戶政機關
    要求提出原告乙○○○之單身證明，惟乙○○○與被告發生
    性關係時，尚與越南人士有婚姻關係，自無法提出單身證明
    ，爰請求准予確認原告丙○○與被告間之親子關係存在等語
    。
二、被告則以：被告有與原告丙○○在越南做血緣鑑定，對鑑定
    報告無意見，原告丙○○確實是被告之子女。被告與原告乙
    ○○○發生性關係時，原告乙○○○與其前夫並未離婚，是
    於九十四年間才離婚成立。原告丙○○自幼受被告撫育，被
    告同意認領原告丙○○等語。
三、原告主張之事實，業據其提出結婚證書、出生證書、中華民
    國護照、越南社會主義共和國護照、檢驗結果報告書、越南
    社會主義共和國司法部函文（以上均含越南文及中文譯文）
    、戶籍謄本、中華民國居留證等為證，依前揭檢驗結果報告
    書記載，原告丙○○確為被告之子女。且前揭原告丙○○護
    照亦記載被告為其父。而原告丙○○自幼受被告撫育之事實
    ，亦為兩造所不爭執。綜上所述，自堪信原告之主張為真正
    。
四、按子女之身分，依出生時其母之夫之本國法；又非婚生子女
    認領之成立要件，依各該認領人、被認領人認領時之本國法
    ，涉外民事法律適用法第十六條第一項前段、第十七條定有
    明文。則依原告乙○○○陳述，原告丙○○出生時其母之夫
    為越南人士，原告丙○○身分之認定，自應依越南法律之規
    定，而越南法律並無類似我國民法第一千零六十一條、第一
    千零六十二條婚生推定，或否認子女之訴之規定，惟我國人
    民之被告業經認領越南人民之原告丙○○，已如前述。則被
    認領人即原告丙○○之身分，依其本國法即越南法律為可認
    領之子女，自不再依我國法律之規定認定婚生推定與否之子
    女，否則反面推論，倘外國籍之非婚生子女，其母為外國人
    ，而其母之夫亦為外國人，無從向我國法院提起否認子女之
    訴，則該子女豈非永遠無從由我國國籍之實際生父認領，故
    在此情形，應無受我國婚生推定或應提起否認生父之訴始得
    認領之限制，此觀前開涉外民事法律適用法第十六條第一項
    前段之規定至明。（參台灣桃園地方法院九十六年度親字第
    一一四號判決）準此，原告丙○○之身分，依其本國法即越
    南法律為可認領之子女，不再依我國法律之規定認定婚生推
    定與否之子女。又認領依被認領人即原告丙○○之本國法，
    即越南法律之規定，確已准予認領，已如前述，而依認領人
    即被告之本國法，即我國民法第一千零六十五條第一項之規
    定：「非婚生之子女經生父認領者，視為婚生子女，其經生
    父撫育者，視為認領」，而認領人即被告自原告丙○○年幼
    時即撫育迄今，被告並有認識之意思，為兩造所不爭執，則
    被告已認領原告丙○○，亦無疑義。
五、按確認法律關係之訴，非原告有即受確認判決之法律上利益
    者，不得提起之；確認證書真偽或為法律關係基礎事實存否
    之訴，亦同，民事訴訟法第二百四十七條第一項定有明文。
    又此所謂即受確認判決之法律上利益，係指因法律關係之存
    否不明確，致原告在私法上之地位有受侵害之危險，而此項
    危險得以對於被告之確認判決除去之者而言，故確認法律關
    係成立或不成立之訴，苟具備前開要件，即得謂有即受確認
    判決之法律上利益。本件被告已認領原告丙○○，已如前述
    ，惟因戶籍未登記為原告丙○○為被告之子女之故，雙方間
    因親子關係所生之扶養、繼承等私法上權利義務存否即不明
    確，此等法律關係有無即有不安之狀態，並得以確認判決除
    去，原告應有即受確認判決之法律上利益，而得起訴請求確
    認。從而原告提起本訴，請求確認原告丙○○與被告間之親
    子關係存在，為有理由，應予准許。
六、訴訟費用負擔之依據：民事訴訟第七十八條。
中    華    民    國    99    年    6     月    24    日
                  家事法庭           法  官  簡賢坤
以上正本係照原本作成。
如對本判決上訴，須於判決送達後二十日之不變期間內，向本院
提出上訴狀（須附繕本）。
中    華    民    國    99    年    6     月    24    日
                                     書記官  廖日晟

司法院資訊處製作；財團法人民間司法改革基金會備份。
